【裁判字號】    99,聲判,13
【裁判日期】    990629
【裁判案由】    聲請交付審判
【裁判全文】
臺灣高雄地方法院刑事裁定              99年度聲判字第13號
聲  請  人  甲○○
代  理  人  吳保仁律師
被      告  乙○○
上列聲請人因告訴被告業務過失致死等案件，不服臺灣高等法院
高雄分院檢察署檢察長駁回再議之處分（98年度上聲議字第10號
），聲請交付審判，本院裁定如下：
    主  文
聲請駁回。
    理  由
一、本件聲請人告訴意旨略以：被告乙○○係高雄市公共汽車管
    理處之公車司機，為從事駕駛業務之人，其於民國97年3 月
    2 日16時27分許，駕駛車牌號碼XA-731號營業大客車沿高雄
    市前金區○○○路由東往西行駛至五福三路與文武三街交岔
    口處，適有聲請人甲○○之子林廷軒騎乘車牌號碼665-CET
    號重型機車、少年何○正騎乘車牌號碼723-BGR 號重型機車
    搭載少年洪文寬亦沿五福三路由東往西方向直行而來，且林
    庭軒騎乘機車係直行、而洪文寬則為騎乘機車繞行五福三路
    與中華三路交岔口之外環車道，均甫通過五福三路與中華三
    路交岔口而抵達五福三路與文武三街交岔口處時，林廷軒騎
    乘機車之右側車身與少年何○正騎乘機車之左側車身發生擦
    撞，林廷軒、少年何○正、洪文寬三人均人車倒地。林廷軒
    向左倒向該處外側快車道時，被告竟疏未注意，其駕駛之營
    業大客車右後輪自後碾壓林廷軒頭部，致林廷軒受有頭骨骨
    折、顱內出血等傷害而當場死亡。被告於肇事後，未下車表
    明其身分及查看林廷軒所受傷害情形，亦未採取救護措施，
    竟逕自駕車逃逸，經繼續沿五福三路直行約100 餘公尺而至
    五福三路與自強二路交岔口處，始為路人喚回，因認被告涉
    有刑法第276 條第2 項之業務過失致死、第185 條之4 之肇
    事致人死亡逃逸等罪嫌。
二、本件聲請人聲請交付審判意旨如附件聲請狀所載。
三、按告訴人不服上級法院檢察署檢察長或檢察總長認再議為無
    理由而駁回之處分者，得於接受處分書後10日內委任律師提
    出理由狀，向該管第一審法院聲請交付審判；法院認為交付
    審判之聲請不合法或無理由者，應駁回之，刑事訴訟法第25
    8 條之1 、第258 條之3 第2 項前段分別定有明文。查本件
    聲請人以被告乙○○涉犯業務過失致死、肇事致人死亡逃逸
    等罪嫌，向臺灣高雄地方法院檢察署檢察官提出告訴，經該
    檢察署檢察官為不起訴處分（98年度偵續字第85號）後，聲
    請人不服，聲請再議亦經臺灣高等法院高雄分院檢察署檢察
    長以再議為無理由而駁回再議（98年度上聲議字第10號）。
    嗣上開駁回再議處分書於99年1 月13日寄存送達於聲請人之
    住所，聲請人乃委任律師為代理人，於法定期間即99年1 月
    22日具狀向本院聲請交付審判等情，業據本院依職權調取上
    開案卷核閱屬實，合先敘明。
四、次按犯罪事實應依證據認定之，無證據不得認定其犯罪事實
    ，刑事訴訟法第154 條第2 項定有明文；又告訴人之告訴，
    係以使被告受刑事訴追為目的，是其陳述是否與事實相符，
    仍應調查其他證據以資審認；而犯罪事實之認定，應憑證據
    ，如未能發現相當證據，或證據不足以證明，自不能以推測
    或擬制之方法，以為裁判基礎；另認定不利於被告之事實，
    須依積極證據，苟積極證據不足為不利於被告事實之認定時
    ，即應為有利於被告之認定，更不必有何有利之證據（最高
    法院40年臺上字第86號、30年上字第816 號判例意旨參照）
    。又按刑事訴訟法第258 條之1 規定告訴人得向法院聲請交
    付審判，核其立法意旨，係法律對於檢察官不起訴或緩起訴
    裁量權制衡之外部監督機制，此時，法院之職責僅在就檢察
    官所為不起訴或緩起訴之處分是否正確加以審查，藉以防止
    檢察機關濫權。依此立法精神，同法第258 條之3 第3 項規
    定：「法院就交付審判之聲請為裁定前，得為必要之調查。
    」，其所謂「得為必要之調查」，係指調查證據之範圍應以
    偵查中曾顯現者為限，不可就新提出之證據再為調查，亦不
    可蒐集偵查卷宗以外之證據，否則將與刑事訴訟法第260 條
    之再行起訴規定混淆不清（臺灣高等法院91年4 月25日刑庭
    會議法律問題研討意見參照）。又法院於審查交付審判之聲
    請有無理由時，除認為告訴人所指摘不利被告之事證未經檢
    察機關詳為調查或斟酌，或不起訴處分書所載理由違背經驗
    法則、論理法則或其他證據法則者外，不宜率予交付審判（
    法院辦理刑事訴訟案件應行注意事項第118 項參照）。至上
    開所謂告訴人所指摘不利被告之事證未經檢察機關詳為調查
    ，係指告訴人所提出請求調查之證據，檢察官未予調查，且
    若經調查，即足以動搖原偵查檢察官事實之認定及處分之決
    定，倘調查結果，尚不足以動搖原事實之認定及處分之決定
    者，仍不能率予交付審判。
五、經查：
（一）業務過失致死部分
    (一)被害人林廷軒於上揭時地騎乘機車，因其右側車身與何○
      正所騎乘機車之左後照鏡發生擦撞，致被害人倒向左側快
      車道，而彈落到被告所駕駛公車前後輪間，適被告駕駛之
      公車同時綠燈起步，被害人即遭碾壓致死之事實，業據證
      人何○正、洪文寬、顧軒維分別於警詢及偵查中證述明確
      （見警卷第3 至7 頁，偵字卷第20、50至51頁），並有內
      政部警政署刑事警察局97年4 月8 日刑鑑字第0970042211
       號 鑑定書附卷可參（見偵字卷第12至16頁）。就上開情
      節觀之，被害人與何○正發生擦撞後，彈落到被告所駕駛
      公車前後輪間，適被告駕駛之公車同時綠燈起步碾壓被害
      人，實無以期待被告得以預見其綠燈起步之時，被害人適
      彈落到公車前後輪間，難認被告有何違背注意義務之情事
      。
    (二)又依97年3 月3 日蘋果日報第10版所載內容（見他字卷第
      5 頁）「高雄市昨日發生公車輾斃少年慘劇。一名十七歲
      少年無照騎車、與朋友出遊。疑因車速過快，與朋友機車
      發生擦撞，彈飛落地後，往前衝入行駛中的公車底下，被
      公車後輪輾過，頭顱破裂慘死，死者父母及姊姊聞訊趕到
      ，傷心痛哭；肇事司機因不知情駛三百公尺後才被目擊民
      眾攔下。」，並在該版左上角刊登顧軒維手指該肇事公車
      之照片，另在旁註記「顧軒維目擊公車輾斃林姓少年，開
      車追上公車攔下告知」。而據證人顧軒維於偵查中證稱：
      「問：機車有無碰撞到公車？答：沒有。」、「問：（提
      示97年月3 日蘋果日報A10 社會版）這張照片代表何意？
      答：因為當時記者問我是哪個輪胎壓到死者，該照片的右
      側是車頭，所以我指著公車的右後輪告訴記者就是這個輪
      胎輾過死者。」、「問：照片所示擦痕是機車倒向公車的
      擦撞痕？答：我不知道。」（見偵續字卷第24至25頁），
      可知就顧軒維所目擊本件車禍經過，被害人之機車並未與
      公車發生碰撞，而當時顧軒維係手指肇事公車之右後輪供
      記者拍照，意指該右後車輪碾壓被害人致死，並非指該公
      車車身上之顏色脫落痕跡係與被害人之機車擦撞造成。復
      參諸證人何○正、洪文寬歷次所證內容，均未曾敘及被告
      駕駛之公車與被害人騎乘之機車有發生擦撞之情形。再者
      ，證人即公車保管人鄭鴻裕於警詢中證稱：該公車車身有
      顏色脫落情形，係因長期洗車，車身塑膠廣告皮會掀起，
      我拿美工刀將掀起的塑膠皮刮除造成等語（見偵續字卷第
      31 至32 頁），經核與上開肇事公車照片所示（見偵續字
      卷第34頁），該顏色脫落痕跡既寬且長，上部呈直線平滑
      形狀相符，足見該痕跡確非本件車禍碰撞造成甚為明確。
      是以，聲請人執以檢察官未經傳喚蘋果日報記者羅琦文，
      以釐顧軒維證詞之真偽，即草率認定被告無過失責任，難
      認有據。
    (三)且本案經送高雄市政府交通局車輛行車事故鑑定委員會、
      覆議鑑定委員會鑑定，鑑定結果均認定林廷軒與何○正騎
      乘之機車未保持併行安全間隔為肇事原因，被告駕駛公車
      無肇事原因，此有高雄市政府交通局車輛行車事故鑑定委
      員會97年4 月24日鑑定意見書、高雄市車輛行車事故覆議
      鑑定委員會97年9 月17日鑑定覆議意見書在卷可稽（見偵
      字卷第34、37頁）。另被害人之機車右側壓條損壞乙節，
      此有事故現場機車照片在卷可憑（見偵續字卷第38頁），
      且據證人即製作道路交通事故調查報告表之員警楊清圳於
      偵查中證稱：被害人機車向左倒地後，左側車身有刮擦痕
      ，但因為不是碰撞痕跡，所以在道路交通事故調查報告表
      （二）33「車輛撞擊部位欄」僅記載被害人之機車右側車
      身有撞擊痕跡等語（見偵續字卷第16至17頁），足見被害
      人之機車右側壓條及左側車身於事故現場已經損壞。又被
      害人之機車左側車身有損壞，係機車向左側倒地後，左側
      車身刮擦痕，不影響原鑑定意見之結果等情，復有高雄市
      政府交通局車輛行車事故鑑定委員會98年5 月11日高市車
      鑑字第0980001761號函在卷可按（見偵續字卷第49頁），
      可知縱員警斯時並未於道路交通事故調查報告表上記載該
      機車左側車身損壞，然此亦不影響原鑑定意見結果，是認
      上開行車事故鑑定結果並無違誤之情事。據此，聲請人指
      摘被害人之機車出事後，除左手把膠套脫落，餘皆完好如
      初，聲請人妻子次日至高雄市政府警察局自強派出所，發
      現被害人之機車遭人為加工毀損，要求員警調閱車禍現場
      監視錄影帶查明，員警亦置之不理，員警強調是機車肇事
      ，明顯偏袒被告等語，均無所憑。
（二）肇事致人死亡逃逸部分
      據證人顧軒維於偵查中證稱：公車司機不知道他壓到人而
      繼續直行，我當時看到該公車碾過被害人頭部時，公車是
      沒有什麼震動，我就去追公車，大概追了100 多公尺，就
      攔到該公車，我跟公車司機說，他壓到人了，依他的反應
      ，他說不知道他壓到人，我跟他說完後，他就立即下車，
      我帶他到現場看，他很驚恐，並在該處等警察過來處理等
      語（見偵字卷第50頁），就其所述公車碾壓被害人後之車
      體震動情形、被告經告知肇事後之反應，佐以公車並未與
      被害人之機車發生碰撞，業如前述，及公車車身甚鉅、重
      量甚重、行駛過程中車體震動較為劇烈等情，足認被告主
      觀上對於肇事致被害人死亡乙節應無認識，自無肇事逃逸
      之故意存在。從而，聲請人主張被告在車禍肇事後，駕車
      長揚而去，顯然構成肇事逃逸罪嫌，未見檢察官追究，亦
      無理由。
六、綜上所述，原不起訴及駁回再議聲請之處分書已詳述其認定
    所憑證據及理由，而上開不起訴處分書及處分書理由所憑之
    事證，復經本院調閱前開卷證核閱無訛，採認事實均確有所
    據，亦無何違背經驗法則、論理法則或其他證據法則之情事
    ，本院認本件並無聲請人所指得據以交付審判之事由存在，
    因此，本件交付審判之聲請為無理由，應予駁回。
七、據上論斷，應依刑事訴訟法第258 條之3 第2 項前段，裁定
    如主文。
中    華    民    國    99    年     6     月    29   日
                  刑事第七庭  審判長法  官  陳  箐
                                    法  官  洪培睿
                                    法  官  林依蓉
以上正本證明與原本無異。
不得抗告。
中    華    民    國    99    年    6     月    29    日
                                    書記官  許珈綺

司法院資訊處製作；財團法人民間司法改革基金會備份。
